【裁判字號】    97,交聲,1698
【裁判日期】    970630
【裁判案由】    聲明異議
【裁判全文】
臺灣臺中地方法院交通事件裁定       97年度交聲字第1698號
原處分機關  交通部公路總局臺中區監理所臺中市監理站
聲明異議人  甲○○
即受處分人
上列異議人即受處分人因違反道路交通管理處罰條例案件，不服
交通部公路總局臺中區監理所臺中市監理站民國97年6月3日所為
之處分（裁監稽違字第裁61－GE0000000號），聲明異議，本院
裁定如下：
    主  文
異議駁回。
    理  由
一、原處分意旨略以：聲明異議人即受處分人甲○○（下稱受處
    分人）於民國（下同）97年5月17日騎乘車牌號碼SSR-291號
    輕型機車於臺中市○○街與民權路口之有燈光號誌管制之交
    岔路口處有闖紅燈之違規，經臺中市警察局第二分局立人派
    出所員警當場攔檢舉發，嗣受處分人提出申訴，經原舉發機
    關於97年5月27日以中分二警交字第0970016293號函覆舉發
    事實明確，本站遂依道路交通管理處罰條例第53條第1項規
    定裁罰新臺幣（下同）1,800元，並記違規點數3點，本站依
    警方舉發之違規事實暨函覆裁處，應無不合等語。
二、聲明異議意旨略以：受處分人行經民權路、育德路口時，確
    定所見號誌為綠燈，方才通過該路口，舉發員警之攔查處所
    係位於民權路355號左右，距離前揭路口之紅綠燈達50公尺
    以上，距離甚遠，加以本人行車速度僅為時速20公里，員警
    即有誤判可能；本人事後重回舉發之地點，發現舉發通知單
    上記載之違規地點與舉發當時不符，本人是直行民權路往英
    才路方向，警方攔查處所係民權路355號左右，由本人於大
    潤發賣場發票上所記載結帳時間，為97年5月17號凌晨零點2
    7分，而員警攔檢時是零時40分，可見攔查處並非梅亭街口
    云云。
三、按「汽車駕駛人，行經有燈光號誌管制之交岔路口闖紅燈者
    ，處新臺幣1800元以上5400元以下罰鍰」，並應記違規點數
    3點，道路交通管理處罰條例第53條第1項、第63條第1項第3
    款定有明文。
四、經查：
（一）受處分人甲○○固不否認於97年5月17日凌晨0時40分許，
      有騎乘車牌號碼SSR-291號輕型機車行經民權路往英才路
      方向直行，並遭警以闖紅燈違規攔檢舉發等情，惟辯稱：
      未闖紅燈，舉發地點距所指違規地點甚遠，舉發地點在民
      權路355號前云云。惟查，證人即本件舉發警員乙○○於
      本院調查時，具結證稱：當天我們攔檢的地方是擺在民權
      路過梅亭街大約50公尺，是在梅亭、健行的中間，還沒有
      過健行路‥‥現場只有我一個人。我當時看到被告本人，
      載一個年輕的女生，從民權路、梅亭街口那個紅綠燈直接
      闖過來，我就攔停，我站的位置，可以看清楚這個紅綠燈
      。（法官問：當時受處分人經過梅亭街的時候，一開始是
      不是綠燈？）不是，本來就是紅燈了。（法官問：受處分
      人有無停車等候紅燈？）沒有。她就是遠遠的就騎過來了
      。（法官問：當時路上有無其他車輛？）有。當時停在路
      口等候紅燈的大約有兩三部，只有受處分人闖紅燈，我是
      在民權路，過了梅亭街大約50公尺的地方，就是在我們路
      檢的點那邊攔停的。（法官問：是不是已經過了育德路50
      公尺的地方攔停的？）不是。（法官問：當時受處分人對
      於被開紅單有無意見？）有。她當時表示她沒有闖紅燈。
      （法官問：就攔停的地點，是否可以確定？）可以等語明
      確（本院卷第21、22頁筆錄參照），證人乙○○係執行公
      務之公務員，其與受處分人並無仇怨，復當庭具結如陳述
      不實，原受偽證處罰，衡情倘非確有其事，其自無誣指受
      處分人闖紅燈之必要，是其所述，應堪採信，本件復無任
      何積極證據足以證明證人乙○○上開供述係屬虛偽，亦無
      有足以令人顯信其供述為不可採之品性證據或前科證據存
      在，自不得僅以證人乙○○為本件開單告發受處分人之員
      警，即認其所述並非可採。
（二）又本件舉發案件雖無採證照片或現場錄影可供佐證，惟按
      交通警員製單舉發違反道路交通管理處罰條例所列之違規
      事實，本質上為行政處分，係公務員基於職務上權力，依
      法就特定之具體事件所為具公法上效果之單方行政行為，
      基於公務員為公法上行為具有公信力之原則，該行政處分
      當可被推定為有效，其據以依法處分之事實亦應認定為正
      確無誤。另依道路交通管理處罰條例科處行政罰事件，依
      據公法爭議之舉證責任分配法則，固應先由行政機關就其
      業已履踐相關正當法程序，以及人民應受處罰之客觀違反
      法令行為，負證明之責，受處罰人就行政機關已為相當證
      明之前事項，若主張欠缺主觀歸責條件或為其他抗辯，亦
      須就其所辯提出反證。惟行政機關對於前開應為舉證事項
      ，非不得以執行查察取締勤務人員，依據調查人證之程序
      ，使就親歷事實提供不可替代之證明方法，尤於當場舉發
      交通違規事件，鑑於交通違規事實往往驟然而現、稍縱即
      逝，若硬性要求舉發員警不分違規情節，一律必須預留證
      據，俾便事後提出供法院審酌，除有現實技術可行性之困
      難外，勢將大幅提高交通管理之行政成本，並嚴重削弱道
      路交通管理之行政效能，此絕非立法者制定道路交通管理
      法規之本意。受處罰人就證人所述見聞經過之真實性倘有
      質疑，除依法定交互詢問程序加以檢驗外，不得僅因證人
      之個人身分、地位或憑已意指為必須代以其他特定之證據
      方法，在證人業已具結願依偽證罰責據保證言可信之場尤
      屬當然（臺灣高等院94年度交抗字第344號、93年度交抗
      字第873號裁定可資參照）。
（三）末查，本件受處分人雖提出大潤發賣場之購物發票1紙，
      以其上記載之結帳時間為當日凌晨0時27分，而其於大潤
      發結帳後迄同日0時40分許員警攔檢舉發之時，業經13分
      鐘之久，並於狀附平面圖標示由忠明路至英才路「全長約
      7公里左右、行車約5分鐘」云云（本院卷第5頁），以此
      證明前揭違規之地點絕非員警所指稱之民權路、梅亭街口
      （見本院卷第3頁聲明異議狀倒數第5行），然發票上之結
      帳時間固可視為受處分人在大潤發賣場之結帳時間，然受
      處分人於同日凌晨零時40分應抵達何路口，尚與受處分人
      結帳後是否隨即離開賣場、結帳後仍在賣場、停車場逗留
      之時間、受處分人之行車速度、其是否受紅燈阻滯、受紅
      燈阻滯次數等有關，即便受處分人所稱前揭路段「全長約
      7公里左右、行車約5分鐘」確實無訛，仍難以此推知舉發
      地點確係民權路、育德路口，而謂本件舉發通知書上所載
      之違規地點有誤。除此之外，受處分人未就執勤員警之舉
      發有誤提出相關積極證據以供調查，本院復查無證據足資
      證明證人有捏造事實違法取締之情事，則執勤警員本其維
      護交通秩序、公眾安全職責所為之舉發，自應受到合法、
      正確之推定。
（四）綜上所述，受處分人前揭交通違規行為已明確，原處分機
      關依道路交通管理處罰條例第53條、第63條第1項第3款規
      定，裁處罰鍰新臺幣1,800元並記違規點數3點，於法有據
      ，並無不合。
五、據上論斷，應依道路交通案件處理辦法第19條，裁定如主文
    。
中    華    民    國    97    年    6     月    30    日
                        臺灣臺中地方法院交通法庭
                            法  官  黃家慧
上正本證明與原本無異。
如不服本裁定，應於送達後5日內，向本院提出抗告狀。
                            書記官  陳靖騰
中    華    民    國    97    年    6     月    30    日


司法院資訊處製作；財團法人民間司法改革基金會備份。
